【裁判字號】    97,交聲,206
【裁判日期】    971125
【裁判案由】    違反道路交通管理處罰條例聲明異議
【裁判全文】
臺灣苗栗地方法院交通事件裁定         97年度交聲字第206號
原處分機關   臺北市交通事件裁決所
受處分人即
異  議  人   甲○○(原名邱景川)
上列異議人即受處分人因違反道路交通管理處罰條例案件，對臺
北市交通事件裁決所於民國97年9 月11日所為之北市裁催字第裁
22-F00000000號處分，聲明異議，本院裁定如下：
    主  文
異議駁回。
    理  由
一、按駕駛人駕駛汽車，應遵守道路交通標誌、標線、號誌之指
    示；汽車駕駛人，駕駛汽車不遵守道路交通標誌、標線、號
    誌之指示者，而本章各條無處罰之規定者，處新臺幣（下同
    ）900 元以上1,800 元以下罰鍰，道路交通安全規則第90條
    前段、道路交通管理處罰條例第60條第2 項第3 款分別定有
    明文。又停止線，係用以指示行駛車輛停止之界限，車輛停
    止時，其前懸部分不得伸越該線；車輛面對圓形紅燈表示禁
    止通行，不得超越停止線或進入路口，道路交通標誌標線號
    誌設置規則第170 條第1 項、第206 條第5 款第1 目亦規定
    甚明。
二、原處分意旨略以：本件異議人即受處分人甲○○（即邱景川
    ）於民國97年3月30日12時23分許，駕駛車牌號碼8886-NT號
    自用小客車，行經苗栗縣南庄鄉台3 線與苗20線口處為苗栗
    縣警察局交通警察隊員警逕行舉發「不遵守道路交通標線之
    指示」違規；嗣異議人於舉發通知單所載期限內到案申訴，
    經原處分機關函請原舉發單位查覆後，仍認異議人有上開違
    規行為明確，乃依道路交通管理處罰條例第60條第2 項第3
    款暨違反道路交通管理事件統一裁罰基準及處理細則第41條
    第4 項規定，裁處異議人罰鍰新臺幣1800元，原處分並無不
    法等語。
三、異議意旨略以：原舉發單位以固定照相逕行告發，惟依法警
    方照相逕行告發，區○道路必須在100 公尺處設置警告標誌
    ，而上開違規地點處未設置照相告發警告標誌，警方取締不
    符告發作業標準；又逾線停車屬於情節輕微不告發案件，依
    道路交通管理事件統一裁罰基準及處理細則第12條及交通違
    規稽查與輕微違規勸導作業注意事項規定，應予微罪不罰，
    為此向法院提出異議，請求撤銷原處分等語。
四、經查：
（一）異議人於97年3月30日12時23分許，駕駛車牌號碼8886-NT
      號自小客車行經苗栗縣南庄鄉台3 線與苗20線口處不遵守
      道路交通標線之指示乙節，有苗栗縣警察局舉發違反道路
      交通管理事件通知單暨採證照片2 張、臺北市交通事件裁
      決所違反道路交通管理事件裁決書各1 份在卷可稽，是異
      議人確於上開時、地有不遵守道路交通標線指示之違規事
      實，足堪認定。
（二）異議人雖以前詞置辯，惟依據原舉發單位即苗栗縣政府警
      察局於97年5 月7 日以苗警交字第0970018113號函覆略以
      ：「旨揭舉發案，經檢視第1 張採證照片『4.02』表示紅
      燈亮燈前黃燈已亮4.02秒、『022.32』表示違規車輛於紅
      燈亮起第22.32 秒時進入路口，『L1』表示違規車輛進入
      路口時為第1車道（內側車道）、『060』表示該路段最高
      速限60公里；第2張採證照片『023.12』、『011』表示違
      規車輛於紅燈亮起第23.12 秒時之位置並以時速11公里速
      度伸越停止線，違規事證明確屬實，依法應接受裁罰」等
      語，有上開書函1 份在卷可稽。觀諸卷附2 張採證照片上
      方資料欄所顯示之數據，核與上開苗栗縣政府警察局函覆
      之內容相符，且本件違規路段所設置之交通違規自動採證
      照相儀器，係屬線圈感應式測速器，遇行車管制號誌轉換
      成紅燈後始啟動儀器照相採證。依第1 張採證照片上方顯
      示異議人之車輛於紅燈亮後22.32 秒，仍以時速60公里前
      行，而依第2 張採證照片上方顯示異議人之車輛於紅燈亮
      後23.12 秒，時速尚有11公里，且車子前懸已明顯越過停
      止線，車子後輪亦幾壓到停止線。又上開路口所設置之自
      動照相儀器，係行車管制號誌轉換成紅燈後始啟動儀器照
      相採證，行車管制號誌由黃燈轉換成紅燈所需秒差，依第
      1 張採證照片第2 行中間顯示為4.02秒，而異議人駕駛上
      開車輛於號誌轉換紅燈後23.12 秒超越停止線觸發照相機
      感應，足見異議人係於紅燈亮起後始超越停止線無誤。
（三）異議人雖辯稱逾線停車屬於情節輕微不告發案件，應予微
      罪不罰云云，然按駕駛汽車於號誌燈號變換之際，因未能
      依號誌指示及時停止，致前懸部分伸越停止線，惟前輪尚
      未超越該停止線，行為人未嚴重危害交通安全、秩序或發
      生交通事故，且情節輕微，以不舉發為適當者，交通勤務
      警察或依法令執行交通稽查任務人員得對其施以勸導，免
      予舉發，固為道路交通管理事件統一裁罰基準及處理細則
      第12條第1 項第3 款明文規定，惟所謂「得」免予舉發，
      本應由主管機關基於交通秩序之維護、確保人車通行之安
      全等情加以考量，係屬行政機關裁量之範圍，若無違法裁
      量之情形，司法機關自應予以尊重。況道路交通主管機關
      本於其行政裁量之職權範圍內，考量當地交通狀況、維持
      交通秩序、保障道路使用人往來便利與安全之目的而所設
      置之交通標誌、號誌及標線之行政措施，任何用路人均應
      依法遵循，若任由一般民眾自行主觀認定其違規行為是否
      影響交通，而任意不加遵守，道路交通秩序將無以維繫，
      此為當然之理。再者，異議人之車輛非但前懸部分已伸越
      停止線，其前輪更已超越停止線甚多，業如前述，是本件
      舉發警員認其並非合於道路交通管理事件統一裁罰基準及
      處理細則第12條第1 項第3 款之情節輕微情事，進而裁量
      掣單舉發，並經裁決所裁決處罰，前揭裁量並無違法裁量
      情狀，異議人上開所辯，尚非可採。
（四）異議人另辯稱違規地點並未設置照相告發警告標誌云云，
      然設置「前方有測速或闖紅燈照相」等標誌，僅係用以警
      告駕駛人勿超速行駛或闖紅燈，非謂在未設置上開警示標
      誌路段，警員即不得執行交通稽查勤務。且異議人既係考
      領有合法駕駛執照之汽車駕駛人，理應小心駕駛，遵守標
      線規定行車，縱認主管機關未在顯明處告示，駕駛人仍有
      遵守道路交通標誌、標線之注意義務，不能因主管機關未
      設置科學儀器採證標示以提醒駕駛人注意，駕駛人即得免
      於違規受罰之行政責任。據此，異議人有於上述時、地駕
      車不遵守道路交通標線指示之行為，且經合法舉發一事堪
      予認定，應依法論科。
五、綜上所述，本件異議人既有前揭不遵守道路交通標線指示之
    違規行為，原處分機關依道路交通管理處罰條例第60條第2
    項第3 款之規定及違反道路交通管理事件統一裁罰基準表，
    裁處異議人罰鍰1800元，核無違法或不當之情事，聲明異議
    意旨仍執前詞，任意指摘原處分，並無理由，應予駁回。
六、據上論斷，應依道路交通管理處罰條例第87條第2 項，道路
    交通案件處理辦法第19條，裁定如主文。
中    華    民    國    97    年    11    月    25    日
                  交通法庭    法  官  林卉聆
以上正本證明與原本無異。
如不服本裁定，應於裁定送達後5 日內向本院提出抗告狀。
                              書記官  楊慧萍
中    華    民    國    97    年    11    月    25    日


司法院資訊處製作；財團法人民間司法改革基金會備份。
